臺灣新北地方法院民事判決
110年度金字第67號
原      告  張顯榮  
被      告  陳定宏  
上列當事人間請求侵權行為損害賠償事件，原告提起刑事附帶民
事訴訟（110年度附民字第106號），經本院刑事庭移送前來，本
院於民國111年2月16日言詞辯論終結，判決如下：
    主      文
被告應給付原告新臺幣參佰萬元，及自民國一百一十年三月七日
起至清償日止，按週年利率百分之五計算之利息。
原告其餘之訴駁回。
訴訟費用由被告負擔二分之一，餘由原告負擔。
本判決第一項於原告以新臺幣壹佰萬元為被告供擔保後，得假執
行；但被告如以新臺幣參佰萬元為原告預供擔保，得免為假執行
。
原告其餘假執行之聲請駁回。
    事實及理由
壹、程序方面：
    被告經合法通知，未於言詞辯論期日到場，核無民事訴訟法
    第386條各款所列情形，爰依原告聲請，由其一造辯論而為
    判決。
貳、實體方面：
一、原告主張：被告明知非銀行不得經營收受存款業務，亦不得
    以借款、收受投資之名義，向多數人或不特定之人收受款項
    或吸收資金，而約定或給付與本金顯不相當之紅利、利息，
    竟於民國103年8月4日，在新北市板橋區板橋火車站附近某
    便利商店內，以投資6個月配息率12%（相當於週年利率24% 
    ）之高額紅利，招攬原告投資，並與原告簽訂投資合約書，
    致原告依指示匯款至指定帳戶，以此方式交付投資款新臺幣
    （下同）300萬元予被告。而被告因以約定給付相當週年利
    率24%至40%不等與本金顯不相當之高額紅利或利息，對外向
    原告、訴外人黃宇謙、紀映岑、高瑜婷招攬投資或借款，經
    本院以110年度金訴字第71號（下稱另案）判決判處被告犯
    銀行法第125條1項前段之非法經營銀行業務罪，處有期徒刑
    3年10月，現已上訴至臺灣高等法院審理中。又原告雖僅有
    交付投資款300萬元予被告，然被告以高額紅利招攬原告投
    資後，因為要誘騙原告繼續換約，藉故拖延，曾同意給予原
    告紅利20萬元，故兩造後續簽訂之投資合約書上投資金額則
    改記載為320萬元，被告並有就此簽訂金額320萬元之本票1
    紙予原告，故原告遭被告違法招攬投資之投資損失應計算為
    320萬元。再原告本係職業軍人，月薪約5萬多元，因訴訟關
    係時常接獲傳票，而須前往警局、地檢署或法院應訊，未獲
    上司諒解，始得於106年7月、8月間主動申請提早退休，如
    未提早退休，後續升遷後月薪應可達6萬多元，而原告退休
    後就從事超商、速食店或外送等工作，平均月薪僅約2萬多
    元，故原告自提早退休後迄至本件起訴時之工作損失共計約
    130萬元。另原告因遭被告違法招攬投資，而受有財產損失
    ，致與家人失和，並與女友分手，且須時常至警局、地檢署
    、法院應訊，精神上深感痛苦，被告亦應就此賠償精神慰撫
    金150萬元。而被告因該違法招攬投資行為，致原告受有上
    開損害，原告自得請求被告賠償共計600萬元（計算式：130
    萬元+150萬元+320萬元=600萬元）。爰依侵權行為之法律關
    係，提起本件訴訟等語，並聲明：㈠被告應給付原告600萬元
    ，及自起訴狀繕本送達翌日起至清償日止，按週年利率5％計
    算之利息。㈡願供擔保，請准宣告假執行。
二、被告未於言詞辯論期日到場，亦未提出書狀作何聲明或陳述
    。
三、經查，原告主張被告於上開時間、地點，以投資6個月配息
    率12%（相當於週年利率24%）之高額紅利，招攬原告投資，
    並與原告簽訂投資合約書，致原告交付投資款300萬元予被
    告。而被告因以約定給付相當週年利率24%至40%不等與本金
    顯不相當之高額紅利或利息，對外向原告、黃宇謙、紀映岑
    、高瑜婷招攬投資或借款，經本院以另案判決判處被告犯銀
    行法第125條1項前段之非法經營銀行業務罪，處有期徒刑3
    年10月，現已上訴至臺灣高等法院審理中等事實，有兩造歷
    次投資契約書、通訊軟體Line對話紀錄截圖、渣打銀行轉帳
    交易明細資料、本票及另案判決書在卷可參（見臺灣新北地
    方檢察署108年度他字第675號卷第13至21頁、第22至23頁背
    面、第32頁、第33頁；本院卷第11至20頁），並經本院依職
    權調閱前開刑事案件電子卷證核閱無誤，而被告經合法通知
    ，未於言詞辯論期日到場，復未提出任何書狀爭執供本院斟
    酌，本院審酌上開證據，堪信原告之主張為真實。
四、本件應審酌之點為：㈠原告依侵權行為之法律關係，請求被
    告負損害賠償責任，有無理由？㈡原告得請求被告賠償之項
    目及金額為何？茲分別論述如下：
⒊㈠原告依侵權行為之法律關係，請求被告負損害賠償責任，有
    無理由？
  ⒈按違反保護他人之法律，致生損害於他人者，負賠償責任，
    民法第184條第2項前段定有明文。次按除法律另有規定者外
    ，非銀行不得經營收受存款業務；該所稱收受存款，係指向
    不特定多數人收受款項或吸收資金，並約定返還本金或給付
    相當或高於本金之行為；而以借款、收受投資、使加入為股
    東或其他名義，向多數人或不特定之人收受款項或吸收資金
    ，而約定或給付與本金顯不相當之紅利、利息、股息或其他
    報酬者，以收受存款論，銀行法第29條第1項、第5條之1 、
    第29條之1分別定有明文。上開規定旨在保障社會投資大眾
    之權益，有效維護經濟金融秩序，自屬保護他人之法律（最
    高法院103年度台上字第1232號裁定、第1198號判決意旨參
    照）。
  ⒉查被告以約定給付相當週年利率24%至40%不等與本金顯不相
    當之高額紅利或利息，對外向原告、黃宇謙、紀映岑、高瑜
    婷招攬投資或借款，原告並因而交付投資款予被告等情，業
    據認定如前，則原告主張被告上開行為已違反銀行法第29條
    、第29條之1之保護他人之法律規定，致原告受有損害，洵
    屬有據，揆諸前揭裁判意旨，被告自應依民法第184條第2項
    前段規定，對原告所受損害負損害賠償責任。
　㈡原告得請求被告賠償之項目及金額為何？　
　⒈本件被告於上開時間、地點，因上開違法招攬投資行為，致
    原告受有損害，業如前述，是被告自應就其上開行為所生之
    損害負損害賠償責任，茲就原告請求賠償之各項金額，分別
    審酌如下：
　⑴投資損失：
　①按損害賠償，除法律另有規定或契約另有訂定外，應以填補
    債權人所受損害及所失利益為限；依通常情形，或依已定之
    計畫、設備或其他特別情事，可得預期之利益，視為所失利
    益，民法第216條定有明文。又民法第216條第2項所謂可得
    預期之利益，並非指僅有取得利益之希望或可能，必須係具
    有客觀之確定性始足當之（最高法院95年度台上字第2234號
    裁定意旨參照）。
　②查原告主張其因被告違法招攬投資，而交付被告投資款300萬
    元乙節，業據認定如前，是原告主張其受有300萬元投資金
    額之積極損害，被告應就此負損害賠償責任部分，洵屬有據
    。至原告雖另主張被告因要誘騙原告繼續換約，藉故拖延，
    曾同意給予原告紅利20萬元，被告並就此簽立本票及更改後
    續簽訂之投資合約書上所載投資金額云云，然被告所聲稱得
    給予原告之紅利，係被告違法招攬投資時，為以高額紅利誘
    使原告投入資金，並繼續與之換約，藉以取信原告之不實說
    詞，其約定本非實在，尚難認已屬具客觀上確定性之預期利
    益，揆諸前揭裁判意旨，原告主張該20萬元利潤部分，亦屬
    其因被告違法招攬投資所受之損害，尚非有據，洵非可採。
  ⑵工作損失：
　①按損害賠償之債，以有損害之發生及有責任原因之事實，並
    二者之間，有相當因果關係為成立要件，故原告所主張損害
    賠償之債，如不合於此項成立要件者，即難謂有損害賠償請
    求權存在（最高法院48年台上字第481號判例意旨參照）。
    又所謂相當因果關係，係指依經驗法則，綜合行為當時所存
    在之一切事實，為客觀之事後審查，認為在一般情形上，有
    此環境，有此行為之同一條件，均發生同一之結果者，則行
    為與結果始可謂有相當之因果關係（最高法院98年度台上字
    第1921號判決意旨參照）。
　②查原告雖主張其因兩造間訴訟糾紛，未獲上司諒解，故申請
    提早退休，因而受有工作損失130萬元云云。然依原告主張
    上情，原告申請提早退休之考量因素非僅一端，而原告主張
    其因上開訴訟糾紛未獲上司諒解，而申請提早退休乙節縱令
    屬實，此亦係原告綜合考量工作環境、職涯規劃等相關因素
    後自行決定之結果，是原告縱因上開訴訟糾紛，致上司未能
    諒解，惟此仍不必然發生其所主張須提早退休此一結果，揆
    諸前揭裁判意旨，尚難認二者間具相當因果關係，故原告主
    張其因被告上開違法招攬投資行為，而受有工作損失130萬
    元，要非可採。
　⑶精神慰撫金：　
　①按慰藉金之賠償，以人格權遭遇侵害，使精神上受痛苦為必
    要。是不法侵害被害人之財產，而對其身體、生命、自由等
    人格權並未有何加害行為，縱因此使被害人苦惱，亦不生賠
    償慰撫金之問題（最高法院83年度台上字第2097號判決意旨
    參照）。
　②查原告雖主張其因被告上開違法招攬投資行為，致家人失和
    及人際關係生變，而受有精神上痛苦云云，然被告上開行為
    係不法侵害原告之財產，並非不法侵害原告之身體、健康、
    名譽、自由、信用、隱私、貞操，或其他人格法益、身分法
    益而情節重大之情形，揆諸前揭裁判意旨，原告請求被告賠
    償精神慰撫金150萬元，於法未合，洵屬無據。
　⒉末按給付無確定期限者，債務人於債權人得請求給付時，經
    其催告而未為給付，自受催告時起，負遲延責任；其經債權
    人起訴而送達訴狀，或依督促程式送達支付命令，或為其他
    相類之行為者，與催告有同一之效力；又遲延之債務，以支
    付金錢為標的者，債權人得請求依法定利率計算之遲延利息
    ；應付利息之債務，其利率未經約定，亦無法律可據者，週
    年利率為5％，民法第229條第2項、第233條第1項前段、第20
    3條分別定有明文。本件原告請求被告給付之損害賠償，係
    以支付金錢為標的，故原告請求被告給付自起訴狀繕本送達
    翌日即110年3月7日（見附民卷第7頁）起至清償日止，按週
    年利率5％計算之利息，於法有據，應予准許。　
五、綜上所述，原告依侵權行為之法律關係，請求被告給付300
    萬元，及自110年3月7日起至清償日止，按週年利率5%計算
    之利息，為有理由，應予准許；逾此範圍之請求，為無理由
    ，應予駁回。
六、本件原告勝訴部分，原告陳明願供擔保，請准宣告假執行，
    核無不合，爰酌定相當擔保金額准許之，並依民事訴訟法第
    392條第2項規定，依職權宣告被告得預供擔保而免為假執行
    。至原告敗訴部分，其假執行之聲請亦失所附麗，應予駁回
    。
七、訴訟費用負擔之依據：民事訴訟法第79條。
中　　華　　民　　國　　111 　年　　2 　　月　　25　　日
                  民事第七庭    法　官　李宇銘
以上正本係照原本作成。
如對本判決上訴，須於判決送達後20日之不變期間內，向本院提
出上訴狀。如委任律師提起上訴者，應一併繳納上訴審裁判費。
中　　華　　民　　國　　111 　年　　3 　　月　　1 　　日
                      　　　　　書記官  黃筱玲